臺灣高等法院臺南分院民事裁定
111年度家聲抗字第1號
抗  告  人  陳健強  
上列抗告人因與相對人陳肖梅等間請求分割遺產事件，聲請法官
迴避，對於中華民國110年11月22日臺灣臺南地方法院所為裁定
（110年度家聲字第104號），提起抗告，本院裁定如下：
    主  文
抗告駁回。
抗告訴訟費用由抗告人負擔。
    理  由
一、本件抗告意旨略以：伊與相對人陳肖梅等請求分割遺產事件
    （下稱系爭訴訟事件），業經臺灣臺南地方法院110年度家
    繼訴字第8號審結，因該案承審法官游育倫（下稱承審法官
    ）以相對人所提出之電腦繕打「雙親留言」作依據審判，該
    電腦繕打文件僅供參考，審判已然違法；又承審法官將「遺
    囑名稱」、「遺囑效力」二者混為裁判，裁判範圍超越起訴
    範圍，並將相對人未交付「雙親留言」原本之責任歸於抗告
    人，且系爭「雙親留言」原本合理推測已遭相對人隱藏或湮
    滅，承審法官竟以相對人係因無法自行開啟保險箱提出「雙
    親留言」為由，非隱匿、湮滅，認定相對人未喪失遺產繼承
    權，其判斷背離事實、違背論理及經驗法則，本件係以承審
    法官判決有違反法官倫理、自由心證等情形為由聲請法官迴
    避，系爭訴訟事件於原審判決後其訴訟程序持續進行中，仍
    繫屬於臺灣臺南地方法院，伊自得依民事訴訟法第33條第1
    項第2款規定，聲請該承審法官迴避本案審理，原裁定駁回
    伊聲請，顯有不當，為此提起抗告，請求廢棄原裁定等語。
二、按當事人以法官有民事訴訟法第32條、第33條規定之事由，
    聲請法官迴避者，無非以使該法官不執行職務為目的，若事
    件已為終局判決，則該法官已無應執行之職務，當事人自不
    得再行聲請法官迴避（最高法院27年抗字第423號裁定參照
    ）；又民事訴訟法第33條第2項但書，係規定當事人依同條
    第1項第2款聲請法官迴避，雖聲請迴避之原因發生或知悉在
    其已就該訴訟有所聲明或為陳述之後，仍得為之，不受前段
    規定之限制，並非規定在已為終局判決之後，亦得為之（最
    高法院75年度台抗字第262號裁定、71年度台聲字第123號裁
    定意旨可資參照）。
三、經查：
  ㈠系爭訴訟案件由原審法院以110年度家繼訴字第8號受理並分
    由法官游育倫審理，於民國110年10月22日判決終結在案，
    抗告人於言詞辯論終結後之同年11月16日提出本件聲請等情
    ，有民事訴訟聲請法官迴避狀及系爭民事事件判決在卷可稽
    （見原審卷第7頁、第11至27頁），應可認定。
  ㈡參酌法官迴避制度係為確保人民得受公平之審判，並維繫人
    民對司法公正性之信賴之本旨，系爭訴訟事件既已由原審法
    院判決終結，該承審法官就系爭訴訟事件已無需再執行審判
    職務，揆諸前開說明，抗告人於該事件訴訟終結後始具狀以
    該承審法官執行職務有偏頗之虞，聲請該承審法官迴避，自
    無必要，不應准許。抗告人所稱系爭訴訟事件於一審判決後
    ，原法院訴訟程序仍續進行云云，容有誤會，從而，原裁定
    駁回抗告人之聲請，並無違誤，抗告意旨指摘原裁定不當，
    求予廢棄，為無理由，應予駁回。至抗告人另指摘系爭訴訟
    事件之判決違背論理及經驗法則等實體事項部分，係對原審
    判決不服，應依上訴程序謀求救濟，非本件抗告審所得審酌
    ，附此敘明。
四、據上論結，本件抗告為無理由，爰裁定如主文。
中　　華　　民　　國　　111 　年　　1 　　月　　28　　日
                  家事法庭      審判長法  官  藍雅清
                                      
　　　　　　　　　　　　　　　　　　　法  官  陳春長
                                      
　　　　　　　　　　　　　　　　　　　法  官  顏淑惠
上為正本係照原本作成。
本裁定除以適用法規顯有錯誤為理由外，不得再抗告。如提再抗
告，應於收受送達後十日內向本院提出再抗告狀（須附繕本），
並繳納再抗告費新臺幣一千元。
提起再抗告應委任律師或具有律師資格之人之委任狀；委任有律
師資格者，另應附具律師資格證書及釋明委任人與受任人有民事
訴訟法第466條之1第1項但書或第2項所定關係之釋明文書影本。
中　　華　　民　　國　　111 　年　　1 　　月　　28　　日
                                      
　　　　　　　　　　　　　　　　　　　書記官 盧建元
【附註】
民事訴訟法第495條之1第2項準用同法第466條之1第1、2項規定
：
⑴對於第二審判決上訴，上訴人應委任律師為訴訟代理人。但上
  訴人或其法定代理人具有律師資格者，不在此限。
⑵上訴人之配偶、三親等內之血親、二親等內之姻親，或上訴人
  為法人、中央或地方機關時，其所屬專任人員具有律師資格並
  經法院認為適當者，亦得為第三審訴訟代理人。
民事訴訟法第466條之2第1項：
上訴人無資力委任訴訟代理人者，得依訴訟救助之規定，聲請第三審法院為之選任律師為其訴訟代理人。